【裁判字號】    98,易,2880
【裁判日期】    990511
【裁判案由】    詐欺
【裁判全文】
臺灣臺北地方法院刑事判決              98年度易字第2880號
公  訴  人  臺灣臺北地方法院檢察署檢察官
被      告  丙○○
            甲○○
上列被告等因詐欺案件，經檢察官聲請簡易判決處刑（98年度偵
字第20011號），本院認不宜以簡易判決處刑，改以通常程序審
判，判決如下：
    主  文
丙○○幫助意圖為自己不法之所有，以詐術使人將本人之物交付
，處有期徒刑月，如易科罰金，以新臺幣壹仟元折算壹日。
甲○○幫助意圖為自己不法之所有，以詐術使人將本人之物交付
，處拘役拾日，如易科罰金，以新臺幣壹仟元折算壹日。緩刑
貳年。
    事  實
一、丙○○與甲○○係收容在同一遊民中心始進而相識，於民國
    98 年6月間某日，丙○○先向甲○○表示因其友人有自大陸
    地區轉匯金錢至臺灣地區之需求，故徵詢甲○○得否交付自
    己之帳戶供其友人使用，並允諾將給付一定報酬，而渠等均
    明知社會上詐欺案件層出不窮，並可預見將個人名義申設之
    銀行帳戶之存摺簿、金融卡及密碼等交付予他人使用，恐遭
    利用作為幫助詐欺集團用以詐騙他人財物匯款使用，然甲○○因當時經濟資力已顯相當匱乏，渠等遂分別基於幫助他人
    詐欺取財之不確定故意，由丙○○先行交付予甲○○新臺幣
    （下同）2、3千元，充作甲○○提供帳戶供他人使用之對價
    ，嗣於98年6月間某日，復約在臺北市萬華區龍山郵局前，
    由甲○○將以自己名義申設之郵政股份有限公司臺北龍山郵
    局之帳戶（下稱為龍山郵局，帳號為00000000000000號）之
    存摺簿、印章、提款卡及密碼交付予丙○○，丙○○並再交
    付約定報酬之餘額予甲○○，甲○○因此總計獲得5千元之
    酬庸，而丙○○取得甲○○前開龍山郵局帳戶之存摺簿、印
    章、提款卡及密碼後，旋於不詳時、地，交付予真實姓名年
    籍不詳之成年詐欺集團成員使用。嗣該詐欺集團成員取得上
    開甲○○之龍山郵局帳戶後，即共同基於意圖為自己不法所
    有之犯意聯絡，於98年6月29日16時許，自稱為中華電信公
    司之人員，撥打電話予乙○○佯稱尚有電話費未繳納，且恐
    遭人盜用資料申請行動電話門號，嗣將電話轉接予自稱「李
    國榮警官」之人，復又再轉接予自稱「證管會楊先生」之人
    ，而該自稱「楊先生」之人則向乙○○佯稱為避免帳戶遭查
    封，請乙○○將金錢轉匯入甲○○上開龍山郵局帳戶內，致
    乙○○陷於錯誤，於98年6月29日16時31分許，至高雄縣鳳
    山鄉之五甲郵局，臨櫃匯款18萬元至甲○○上開龍山郵局帳
    戶內。
二、案經臺北市政府警察局萬華分局報由臺灣臺北地方法院檢察
    署檢察官聲請簡易判決處刑。
    理  由
一、證據能力部分
（一）按刑事訴訟法第159條第1項雖規定，被告以外之人於審判
      外之言詞或書面陳述，除法律有規定外，不得作為證據。
      本件證人甲○○前於偵查中所為之證詞固屬被告以外之人
      於審判外之陳述，惟依刑事訴訟法第159條之1第2項規定
      ，原則上屬於法律規定為有證據能力之傳聞證據，於例外
      顯有不可信之情況，始否定其得為證據。是以，得為證據
      之被告以外之人於偵查中所為之陳述，因其陳述未經被告
      詰問，應認屬於未經合法調查之證據，此項詰問權之欠缺
      ，非不得審判中由被告行使以補正，而完足為經合法調查
      之證據，最高法院97臺上字第2340號判決參照。而證人甲○○前於偵查中已以證人身分具結，既於本院審理中經傳
      喚到庭，且業經被告當庭行使詰問權，是認該瑕疵業已治
      癒，為有證據能力。至於證人乙○○、甲○○前於警詢中
      之證詞，雖亦屬被告以外之人於審判外之陳述，惟檢察官
      與被告丙○○均未於本院言詞辯論終結前聲明異議，本院
      審酌該等言詞陳述作成之情況，並無非出於任意性或不正
      取供，或違法或不當情事，且客觀上亦無不可信之情況，
      堪認為適當，依刑事訴訟法第159條之5第2項規定，得作
      為證據。
（二）本院認定事實所引用之下列卷證資料（包含文書證據、物
      證等證據），被告及檢察官於本院準備程序及審判期日中
      對本院提示之該卷證，就證據能力均未表示爭執，迄至言
      詞辯論終結前亦未再聲明異議，又卷內之文書證據，亦無
      刑事訴訟法第159條之4之顯有不可信之情況與不得作為證
      據之情形，本院審酌上開證據資料製作時之情況，尚無違
      法不當及證明力明顯過低之瑕疵，亦認為以之作為證據應
      屬適當，是依刑事訴訟法第159條至第159條之5規定，所
      引用之卷證所有證據（包含文書證據、物證等證據），如
      下揭所示均有證據能力，合先敘明。
二、實體理由部分
（一）上揭犯罪事實，業據被告甲○○迭於警詢中、偵查中及本
      院審理中供承不諱，且經被害人乙○○於警詢中證述明確
      ，並有中華郵政股份有限公司臺北郵局98年7月22日北營
      字第0980902410號函附之甲○○開戶資料及客戶歷史交易
      清單、郵政國內匯款執據等在卷可稽，足證被告甲○○任
      意性之自白與事實相符。
（二）訊據被告丙○○固坦承曾介紹一不詳之人與被告甲○○相
      互認識之事實，惟矢口否認有何幫助詐欺取財之犯行，辯
      稱：伊確實曾介紹一不詳之人與甲○○相識，該不詳之人
      當初只向伊表示請幫忙介紹一個人讓其認識，但該不詳之
      人未告知伊介紹認識之目的為何，伊未曾因介紹一事而收
      受過任何好處云云。然查：
      1、證人甲○○以自己名義所申設之上揭龍山郵局帳戶，
         業經詐欺集團用以詐欺被害人乙○○，使乙○○陷於
         錯誤，將金錢匯入系爭帳戶之事實，業據證人乙○○
         、甲○○證述無訛（見偵卷第5-8、20-21、54-56、84
         -86頁），並有中華郵政股份有限公司臺北郵局98 年7
         月22日北營字第0980902410號函附之甲○○開戶資料
         及客戶歷史交易清單、郵政國內匯款執據等在卷可稽
         ，是系爭帳戶業遭詐欺集團利用，用以詐騙被害人張
         美惠之事實堪予認定。
      2、而證人甲○○迭於警詢中、偵查中及本院審理中均證
         稱當初係被告丙○○主動向伊表示因其友人需要從大
         陸地區匯款至臺灣地區，並稱會給付金錢予伊，而當
         時因收容所向伊表示要將伊趕出去，伊連車錢都沒有
         ，所以當被告丙○○向伊徵詢帳戶使用時，伊未考慮
         太多，即將系爭帳戶之存摺簿、印章、提款卡及密碼
         伊係交付於被告丙○○，被告丙○○共給付伊5000元
         之報酬，另被告丙○○有向伊表示其個人亦因此賺得
         金錢，但被告丙○○並未告知金額等語（見偵卷第5-8
         、54-56、84-86頁），則證人甲○○與被告丙○○係
         同在中和遊民中心收容時始相識，期間亦長達數月，
         此部分復經被告丙○○供認確實係於遊民中心收容時
         認識證人甲○○，是以，證人甲○○指認其交付系爭
         帳戶之存摺簿、印章、提款卡及密碼等物之對象係被
         告丙○○乙節，應堪信無誤認之虞。再證人甲○○與
         被告丙○○素昧平生，係同在遊民中心收容時始進而
         相識，本屬互不相干之二人，佐以被告丙○○自始至
         終均未主張與證人甲○○曾有過節，則證人甲○○亦
         應無攀誣被告丙○○之理，況證人甲○○第一次警詢
         時本係供稱系爭帳戶之存摺簿、印章、提款卡及密碼
         等物係遺失，嗣經警勸諭始自白犯行，事後於偵、審
         程序中經曉諭證人甲○○其證詞將使自己受刑事之處
         罰，證人甲○○猶一再明確證稱確實係將自己之龍山
         郵局帳戶交付予被告丙○○，再由被告丙○○轉交予
         不詳之人使用，益證證人甲○○所言非誣陷之詞，其
         證詞堪值採信。
      3、再矧之被告丙○○於警詢中本係供稱伊係介紹非證人
         甲○○之遊民與詐騙集團認識，並因此獲得仲介代價
         2000元等語（見偵卷第14-18頁）；在偵查中被告則稱
         有介紹一遊民與他人認識，但該遊民並非證人甲○○
         ，伊因此獲得1500元代價等語（見偵卷第47-48頁）；
         至本院審理時，被告丙○○又改稱伊有介紹證人林維
         隆與不詳之人認識，伊並未獲得任何好處等語（見本
         院卷第20頁），則被告所辯稱情節若屬事實，而事實
         既為已發生，應係單一確定之情節，無可能反覆且未
         相一致，加以被告無端介紹證人甲○○與不詳之人認
         識，竟未詳究該不詳之人之目的，又未因此獲得好處
         ，此顯有悖於常人之邏輯與理性，是以，被告之辯稱
         情節實難信為真實。而證人甲○○業已證述明確如前
         所述，且亦無不可採信之理，是依證人甲○○前開證
         詞堪認被告丙○○確實有居間介紹證人甲○○販售帳
         戶予詐欺集團使用。綜上所述，本件事證明確，被告
         二人犯行洵堪認定，應依法論科。
三、論罪科刑部分
（一）按以個人名義申請之金融存款帳戶之金融卡及密碼等，均
      屬於個人財產權益，其專屬性、私密性極高，除非本人或
      與本人至為密切之關係者，難認有何理由可自由使用以私
      人名義申請之帳戶之存摺簿、金融卡及密碼，一般人亦均
      應有妥善保管上開物件，防止被他人冒用之認知。且邇來
      詐欺集團犯案每每利用人頭，使用他人名義申請之帳戶為
      渠等之犯罪工具，若任意提供自己私人帳戶及其相關物件
      資料予不明人士使用，恐將有遭他人作為犯罪時之不法使
      用，此應為有相當智識程度之人所得認識，是以，本件被
      告丙○○、甲○○任意交付以甲○○自己名義申設之銀行
      帳戶之存摺簿、提款卡及密碼予不詳之人使用，即有幫助
      他人詐欺取財犯罪之不確定故意甚明。惟被告二人僅提供
      幫助他人詐欺取財犯行之助力，尚無以自己實施詐欺取財
      犯罪之意思，而與他人有詐欺取財犯罪之犯意聯絡，或被
      告等有直接參與詐欺取財犯罪構成要件行為之分擔情事，
      非共同正犯。從而，核被告二人所為，均係犯刑法第30條
      第1項前段、第339條第1項幫助詐欺取財罪。又被告二人
      均係以幫助之意思，參與構成要件以外之行為，均為幫助
      犯，爰均依刑法第30第2項規定，依正犯之刑減輕其刑。
      復按幫助犯係從犯，係從屬於正犯而成立，刑法上既無「
      共同幫助」之情，當亦無「幫助共同」可言，則被告二人
      所幫助之詐欺集團成員相互間，就上開詐欺取財犯行，縱
      有犯意聯絡及行為分擔，均為共同正犯，亦無須論以被告
      二人有共同幫助或幫助共同詐欺取財之必要，附此敘明。
（二）又按正犯、從犯之區別，係以其主觀之犯意及客觀之犯行
      為標準，凡以自己犯罪之意思而參與犯罪，無論其所參與
      者是否犯罪構成要件之行為，皆為正犯；其以幫助他人犯
      罪之意思而參與犯罪，其所參與者，苟係犯罪構成要件之
      行為，亦為正犯，必以幫助他人犯罪之意思而參與犯罪，
      其所參與者又為犯罪構成要件以外之行為，始為從犯，最
      高法院25年上字第2253號著有判例意旨可資參照。次按刑
      法上之幫助犯，係對於犯罪與正犯有共同之認識，而以幫
      助之意思，對於正犯資以助力，而未參與實施犯罪之行為
      者而言，最高法院88年度臺上字第1270號著有判決意旨可
      參。是以，如未參與實施犯罪構成要件之行為，且係出於
      幫助之意思提供助力，即屬幫助犯，而非共同正犯。本件
      被告丙○○固經公訴人以詐欺取財罪之共同正犯起訴，然
      依證人甲○○之證詞僅得認定系爭帳戶之存摺簿、印章、
      提款卡及密碼確實交付予被告丙○○，嗣被告丙○○再轉
      交予不詳之人使用，被告丙○○並因此獲得對價之事實，
      再參諸被告丙○○第一次於警詢中之供述情節，係因其個
      人無帳戶可供出賣，始居間仲介他人販售帳戶藉此牟利，
      則自前開證人甲○○之證詞及被告丙○○供述之情節以觀
      ，可推知被告丙○○係為賺取金錢，始轉向徵求他人之帳
      戶出售予詐欺集團使用，其主觀犯意仍在於單一次交付帳
      戶予詐欺集團，以藉此獲取代價，而非與詐欺集團基於共
      同犯意之分工，由被告丙○○專司收受帳戶之行為，故此
      ，既無證據足以認定被告丙○○與詐欺集團間有共同犯意
      之聯絡，且被告丙○○所為非屬實施犯罪構成要件之行為
      ，應認屬詐欺取財之幫助犯，其起訴法條尚有未合，惟因
      起訴之基本事實既屬同一，本院仍應變更起訴法條予以審
      判。
（三）爰審酌被告甲○○未曾故意犯罪受有期徒刑以上刑之宣告
      ，此有臺灣高等法院被告前案紀錄表乙份在卷可稽，素行
      尚佳，然被告二人竟僅因為謀求小利，便提供上開個人銀
      行帳戶之存摺簿、金融卡及對應密碼等供他人為詐欺取財
      犯罪使用，影響社會正常交易安全，增加被害人尋求救濟
      之困難，並使犯罪之追查趨於複雜，且被告丙○○犯後猶
      飾詞狡辯，不知悔改，犯後態度欠佳，至被告甲○○犯則
      已供承犯行不諱，知所悔悟，犯後態度尚稱良好，惟念及
      被告丙○○領有身心障礙手冊之生活狀況，此業經本院當
      庭勘驗被告丙○○之身心障礙手冊（見本院卷第88頁背面
      ），暨被告等之動機、目的、智識程度、被害人所受損害
      之程度等一切情狀，分別量處如主文所示之刑，並依刑法
      第41條第1項之規定諭知易科罰金之折算標準，以示懲戒
      。且認被告甲○○經此偵審程序及刑之宣告後，應知警惕
      而無再犯之虞，因認暫不執行其刑為當，予以宣告緩刑2
      年，以啟自新。
四、據上論斷，依刑事訴訟法第452條、第299條第1項前段、第
    300 條，刑法第30條第1項前段、第2項、第339條第1項、第
    41條第1項前段，第74條第1項第1款，刑法施行法第1條之1
    ，判決如主文。
本案經檢察官李彥霖到庭執行職務
中    華    民    國    99    年    5     月    11    日
                  刑事第十七庭審判長法  官  劉煌基
                                    法  官  葉力旗
                                    法  官  楊雅清
上正本證明與原本無異。
如不服本判決應於收受送達後10日內向本院提出上訴書狀，並應
敘述具體理由；其未敘述上訴理由者，應於上訴期間屆滿後20日
內向本院補提理由書（均須按他造當事人之人數附繕本）「切勿
逕送上級法院」。告訴人或被害人如對於本判決不服者，應具備
理由請求檢察官上訴，其上訴期間之計算係以檢察官收受判決正
本之日期為準。
                                    書記官  吳俊龍
中    華    民    國    99    年    5     月    11    日
附錄本案論罪科刑法條全文：
中華民國刑法第339條
（普通詐欺罪）
意圖為自己或第三人不法之所有，以詐術使人將本人或第三人之
物交付者，處 5 年以下有期徒刑、拘役或科或併科 1 千元以下
罰金。
以前項方法得財產上不法之利益或使第三人得之者，亦同。
前二項之未遂犯罰之。

司法院資訊處製作；財團法人民間司法改革基金會備份。
